臺灣桃園地方法院刑事裁定  
111年度聲字第675號
聲  請  人  臺灣桃園地方檢察署檢察官
受  刑  人  魏光義



上列聲請人因受刑人數罪併罰有二裁判以上，聲請定其應執行之
刑（111年度執聲字第428號），本院裁定如下：
    主  文
魏光義所犯如附表所示之罪，所處如附表所示之刑，應執行有期
徒刑壹年貳月，併科罰金新臺幣陸萬元，罰金如易服勞役，以新
臺幣壹仟元折算壹日。
    理  由
一、聲請意旨略以：受刑人魏光義因犯槍砲彈藥刀械管制條例等
    案件，先後經判決確定如附表，經受刑人聲請應依刑法第53
    條及第51條第5款及第50條第2項，定其應執行之刑，爰依刑
    事訴訟法第477條第1項聲請裁定等語。　　
二、按定應執行刑，不僅攸關國家刑罰權之行使，於受刑人之權
    益亦有重大影響，除顯無必要或有急迫情形外，法院於裁定
    前，允宜予受刑人以言詞、書面或其他適當方式陳述意見之
    機會，程序保障更加周全等情，固有最高法院刑事大法庭11
    0年度台抗大字第489號裁定意旨可供參照。惟法院對案件於
    程序、實體各面向之權益，應權衡、折衷、兼顧，無由偏執
    一端。在程序面，除給予被告、受刑人陳述意見機會之保障
    以外，妥速作成裁判，也是重要之程序利益，此觀刑事妥速
    審判法之各該規定即明。定執行刑案件在實務上又是列屬最
    速件，所以妥速作成裁判之程序利益較高，除定刑結果對受
    刑人影響較重大，應給予受刑人陳述意見之機會外，若屬相
    對影響輕微之案件，則給予受刑人陳述意見之程序利益，原
    則上應稍為退讓。查受刑人魏光義目前在法務部○○○○○○○執
    行中，此有臺灣高等法院被告前案紀錄表在卷可稽，是本院
    不克於即日提訊受刑人到庭或以他方適當方式使受刑人對本
    件檢察官聲請定其應執行之刑陳述意見，且本件定應執行之
    刑乃「最速件」處理案件，為免影響受刑人權益，故認本件
    有急迫情形；又本案檢察官係就受刑人所犯如聲請書附表編
    號1所示不得易科罰金之案件，編號2至5所示得易科罰金之
    案件，聲請合併定其應執行刑，業經受刑人同意合併定刑在
    案，有「臺灣桃園地方檢察署依102年1月23日修正之刑法第
    50條調查受刑人是否聲請定應執行刑調查表」在卷可佐，是
    本件已據受刑人就其定應執行刑事項表示意見，且本院於裁
    量時，既受內、外部界限之約束，並予從寬酌定，應無損其
    聽審權，故本案尚無使受刑人另行陳述意見之必要，合先敘
    明。
三、按裁判確定前犯數罪者，併合處罰之。但有下列情形之一者
    ，不在此限：一、得易科罰金之罪與不得易科罰金之罪。二
    、得易科罰金之罪與不得易服社會勞動之罪。三、得易服社
    會勞動之罪與不得易科罰金之罪。四、得易服社會勞動之罪
    與不得易服社會勞動之罪。前項但書情形，受刑人請求檢察
    官聲請定應執行刑者，依第51條規定定之；數罪併罰，分別
    宣告其罪之刑，若宣告多數有期徒刑者，於各刑中之最長期
    以上，各刑合併之刑期以下，定其刑期。但不得逾30年；宣
    告多數罰金者，於各刑中之最多額以上，各刑合併之金額以
    下，定其金額；數罪併罰，有二裁判以上者，依第51條之規
    定，定其應執行之刑，刑法第50條、第51條第5款、第7款及
    第53條分別定有明文。次按數罪併罰中之一罪，依刑法規定
    得易科罰金，若因與不得易科之他罪併合處罰結果而不得易
    科罰金時，原可易科部分所處之刑，自亦無庸為易科折算標
    準之記載，大法官釋字第144號解釋在案。又按刑事訴訟法
    第370條第2項、第3項，已針對第二審上訴案件之定應執行
    之刑，明定有不利益變更禁止原則之適用；分屬不同案件之
    數罪併罰，倘一裁判宣告數罪之刑，曾經定其執行刑，再與
    其他裁判宣告之刑定其執行刑時，在法理上亦應同受此原則
    之拘束（最高法院103年度第14次刑事庭會議決議意旨可資
    參考）；基此，上開更定之應執行刑，不應比前定之應執行
    刑加計其他裁判所處刑期或所定應執行刑後為重，否則即與
    法律秩序理念及法律目的之內部界限有違，最高法院93年度
    台非字第192號判決意旨亦同此見解。再按數罪併罰，分別
    宣告多數有期徒刑者，於各刑中之最長期以上，各刑合併之
    刑期以下，定其刑期，但不得逾30年，刑法第51條第5款定
    有明文；乃因刑罰之科處，應以行為人之責任為基礎，考量
    人之生命有限，刑罰對被告造成之痛苦程度，係以刑度增加
    而生加乘成效果，而非等比方式增加，如以實質累加方式執
    行，刑責恐將偏重過苛，不符現代刑事政策及刑罰之社會功
    能，故透過定應執行刑程式，採限制加重原則，授權法官綜
    合斟酌被告犯罪行為之不法與罪責程度、各罪彼此間之關聯
    性（例如數罪犯罪時間、空間、各行為所侵害法益之專屬性
    或同一性、數罪對法益侵害之加重效應等）、數罪所反應被
    告人格特性與傾向、對被告施以矯正之必要性等，妥適裁量
    最終具體應實現之刑罰，以符罪責相當之要求。因此，法院
    於酌定執行刑時，應體察法律恤刑之目的，為妥適之裁量，
    俾符合實質平等原則（最高法院105年度台抗字第626號裁判
    意旨參照）。
四、經查，受刑人所犯如附表所示之各罪，前經法院判處如附表
    所示之刑，均分別確定在案，且各罪均為最先一罪裁判確定
    前所犯，本院亦為最後事實審法院，有各該刑事判決書及本
    院被告前案紀錄表在卷可稽。又附表編號1所示之罪所處之
    刑為不得易科罰金，附表編號2至5所示之罪所處之刑為得易
    科罰金，合於刑法第50條第1項但書第1款之情形，須經受刑
    人請求檢察官聲請定其應執行刑，始得依刑法第51條之規定
    定其應執行刑。茲檢察官依受刑人之請求，聲請就附表所示
    各罪定其應執行之刑，有「臺灣桃園地方檢察署依102年1月
    23日修正之刑法第50條調查受刑人是否聲請定應執行刑調查
    表」在卷可佐，本院審核除附表編號3「罪名」欄之「詐欺
    」等詞應更正為「偽造文書」等詞外，認聲請為適當，應予
    准許。惟參照前揭說明，本院定應執行刑，有期徒刑部分，
    不得逾越刑法第51條第5款所定法律之外部界限，即不得重
    於附表編號1至5所示各罪宣告有期徒刑之總和，亦應受內部
    界限之拘束，即不得重於附表編號1至3、編號4及5分別所定
    應執行有期刑之總和；罰金部分，不得逾越刑法第51條第5
    款所定法律之外部界限，即不得重於附表編號4及5所示各罪
    宣告罰金數額之總和，亦應受內部界限之拘束，即不得重於
    附表編號4及5所定應執行之罰金數額。另附表編號1為肇事
    逃逸罪、編號2為竊盜罪、編號3為詐欺罪、編號4及5均為槍
    砲罪，審酌受刑人所犯數罪之罪質、犯罪型態、所反映之人
    格特性、所侵犯者於合併處罰時責任非難之程度、實現刑罰
    經濟之功能、數罪對法益侵害之加重效應及如附表所示之各
    罪宣告刑總和上限等內、外部性界限，爰就如附表所示各罪
    所處之刑，定其應執行之刑如主文所示。併援引更正後之「
    臺灣桃園地方檢察署受刑人魏光義定應執行刑案件一覽表」
    資為附表。
五、依刑事訴訟法第477條第1項，刑法第50條第1項但書第1款、
    第2項、第53條、第51條第5款、第7款，裁定如主文。
中　　華　　民　　國　　111 　年　　3 　　月　　10　　日
                  刑事第十四庭  法　官　吳天明
以上正本證明與原本無異。
如不服本裁定，應於裁定送達後5 日內向本院提出抗告狀。
                                書記官  高慈徽
中　　華　　民　　國　　111 　年　　3 　　月　　10　　日